【裁判字號】    89,交訴,136
【裁判日期】    890612
【裁判案由】    過失致死
【裁判全文】
臺灣臺南地方法院刑事判決                        八十九年度交訴字第一三六號
    公  訴  人  臺灣台南地方法院檢察署檢察官
    被      告  甲○○
右列被告因過失致死案件，經檢察官提起公訴 (八十九年度偵字第三三三０號)，本
院判決如左：
    主  文
甲○○因過失致人於死，處有期徒刑壹年。
    事  實
一、甲○○於民國八十八年六月三十日十九時四十分許，無駕駛執照騎乘車號ＶＥＦ
    ─八一五號輕型機車，由台南縣關廟鄉往歸仁鄉由東向西行駛（起訴書誤載為由
    台南縣歸仁鄉往關廟鄉行駛），途經關廟鄉關廟國中時，應注意於夜間應使用燈
    光，且在市區○○道上時速不得超過三十公里，汽車行駛時，駕駛人應注意車前
    狀況，並隨時採取必要之安全措施，且依當時之天候、路況等一切客觀情況，並
    無不能注意之情事，竟疏未注意，於夜間騎車未使用燈光，復貿然以時速六十公
    里之高速行駛，又未注意對向違規穿越分向限制線左轉由黃文欽所騎乘之車號Ｎ
    ＫＸ─三七八號重型機車，而黃文欽亦未發現未開燈光高速行駛之甲○○，而驟
    然左轉，致使甲○○撞擊黃文欽，經送醫急救，黃文欽因顱腦損傷合併顱內出血
    ，傷重延至同年七月四日八時十分許不治死亡。甲○○則於肇事後犯罪未被有偵
    查權之公務員或機關發覺前，向警員自首坦承犯行，進而接受裁判。
二、案經甲○○自首及臺灣臺南地方法院檢察署檢察官偵查起訴。
     理  由
一、訊據被告甲○○坦承於右揭時、地以時速六十公里之高速行駛，且夜間未使用燈
    光，確有過失等情不諱，惟辯稱被害人係從對面車道橫行欲左轉，才撞擊之：後
    改稱被害人從對向車道斜向至伊車道；最後再以被害人係逆向行駛等語置辯。雖
    台灣省車輛行車事故覆議鑑定委員會認被告無照駕駛、超速行駛及夜間未開燈行
    駛，均有違規定，但於本次車禍無肇事因素；惟查被害人有無肇事因素，係與有
    過失之問題，被告並不因此而免其過失責任。按本件車禍發生於夜間，視線自屬
    不佳，被告於警訊中亦自承上情不諱，詎被告於視線不佳、車燈故障之情形下，
    猶以時速六十公里之高速騎乘機車；衡情，於分向限制線違規左轉之被害人自難
    發現被告之存在，致貿然左轉，始肇致本件車禍。按汽車行駛時，駕駛人應注意
    於夜間應使用燈光，且在市區○○道上時速不得超過三十公里；並應注意車前狀
    況，隨時採取必要之安全措施，道路交通安全規則第一百零九條第一款、第九十
    三條第一項第二款及第九十四條第三項分別定有明文，依當時之天候、路況等一
    切客觀情況，復無不能注意之情事，竟疏未注意，夜間未使用燈光，高速行駛釀
    成車禍自有過失。此外，復有台灣省南區車輛行車事故鑑定委員會八十八年八月
    二十七日南鑑字第八八○七六四鑑定意見書一紙在卷可證，其過失情節至為明顯
    ，至於台灣省車輛行車事故覆議鑑定委員會之鑑定，未慮及被告於未開燈之情形
    下於夜間高速行駛，使被害人無從得知對向車道上有車輛駛至而貿然左轉，故該
    會遽認被告完全無過失責任等語，尚難採為證據。復有道路交通事故調查報告表
    、現場相片五幀附卷可稽，而被害人因本件車禍導致顱腦損傷合併顱內出血而死
    亡，亦經公訴人督同檢驗員相驗屬實，製有勘驗筆錄、驗斷書及相驗屍體證明書
    可考。被害人因本件車禍死亡，與被告之過失行為間自有相當因果關係，事證明
    確，被告犯行洵堪認定。
二、核被告所為係犯刑法第二百七十六條第一項之過失致死罪。其於肇事後犯罪未被
    有偵查權之公務員或機關發覺前，自首坦承犯行，進而接受裁判，有道路交通事
    故調查報告表（報案人欄）附卷可稽，爰依自首之規定減輕其刑。本院審酌被告
    之品性、過失程度、犯罪所生危害、犯罪後態度雖屬良好，未迄今未賠償被害人
    家屬等一切情狀，量處如主文所示之刑，以示懲儆。
據上論斷，應依刑事訴訟法第二百九十九條第一項前段、刑法第二百七十六條第一項
、第六十二條前段、罰金罰鍰提高標準條例第一條前段，判決如主文。
本案經檢察官吳佳齡到庭執行職務
中    華    民    國      八十九      年      六      月      十二      日
                                臺灣臺南地方法院交通法庭
                                        法  官  張      菁
右正本證明與原本無異。
如不服本判決，應於判決送達後十日內向本院提出上訴狀( 應附繕本 )。
                                        書記官  林  木  村
中    華    民    國      八十九      年      六      月      十二      日
附錄本案論罪法條：
刑法第二百七十六條第一項
因過失致人於死者，處二年以下有期徒刑、拘役或二千元以下罰金。


司法院資訊處製作；財團法人民間司法改革基金會備份。
